臺灣高雄地方法院刑事判決　　　　　　　92年度易字第2082號
公　訴　人　臺灣高雄地方法院檢察署檢察官
被　　　告　丙○○　男　37歲.
被　　　告　戊○○　男　34歲.
被　　　告　乙○○
上3 人共同
選任辯護人　王炯棻律師
　　　　　　王錦堂律師
　　　　　　黃永隆律師
上列被告因背信案件，經檢察官提起公訴（91年度偵字第21401
號），被告就被訴事實為有罪之陳述，經本院合議庭裁定由受命
法官獨任進行簡式審判程序，本院判決如下：
    主  文
丙○○、戊○○、乙○○共同連續為他人處理事務，意圖為自己
不法之利益，而為違背其任務之行為，致生損害於本人之利益，
丙○○處有期徒刑壹年，緩刑肆年。戊○○、乙○○各處有期徒
刑參月，如易科罰金，均以參佰元折算壹日，均緩刑貳年。扣案
之唯晶有限公司記事簿一本、帳冊資料、廣鉅有限公司公司收取
之傳真資料及客戶資料各一份，均沒收。
    事  實
一、丙○○自民國81年9 月23日起至90年5 月18日止，任職設於
    台北市信義區○○○路○ 段552 號13樓之群肯有限公司（下
    稱群肯公司），並自89年3 月1 日起，擔任高雄市○○○路
    58號4 樓群肯公司高雄營業所之業務副理，負責受任處理與
    群肯公司客戶議價、訂約、出貨、收款及管理高雄營業所之
    人事、財物支出、資料管理等工作，係為他人處理事務之人
    。其竟基於意圖為自己不法利益之概括犯意：自86年年中某
    月起至89年4 月中旬某日止，利用在群肯公司任職，且原任
    群肯公司職員王仲原（原名甲○○）向其承租高雄市前鎮區
    ○○○ 路2 之4 號7 樓住處部分，經營與群肯公司同屬銷售
    溫度保險絲、溫度開關等電子零件業務之廣鉅有限公司（下
    稱廣鉅公司）等機會，連續多次向群肯公司客戶佯稱群肯公
    司並未銷售特定安培數或特定品牌之溫度保險絲、溫度開關
    等電子零件商品，而將客戶資料傳真至廣鉅公司，介紹王仲
    原或由自己化名「林承逸」（英文名字SIMON）， 出面推薦
    各該客戶轉向廣鉅公司交易；或將群肯公司之客戶資料、報
    價資料、商品型錄及職員製作之商品市場調查報告等傳真至
    廣鉅公司，而由王仲原或自己化名「林承逸」故意以較低價
    格與群肯公司客戶洽詢是否訂購溫度保險絲、溫度開關等電
    子零件商品，截取群肯公司之客戶訂單，並向甲○○索取一
    定金額之佣金，而為違背其任務之行為，致生損害於群肯公
    司對客戶之營業利益。
二、丙○○承前意圖為自己不法利益而違背其任務之概括犯意，
    復自89年4 月17日起至90年5 月18日離職日止，與戊○○、
    乙○○夫妻共同基於違背群肯公司利益之犯意聯絡，在高雄
    市三民區○○○ 路426 號（戊○○經營「三亨企業社」之同
    一地點）設立唯晶有限公司（下稱唯晶公司），由乙○○出
    名擔任負責人，實際管理唯晶公司之財務支出，丙○○為股
    東。丙○○復以其任職群肯公司取得之客戶訂單等資料，並
    利用群肯公司為其業務上需要所設置之電腦設備，與戊○○
    、乙○○共同經營與群肯公司相同之銷售溫度保險絲、溫度
    開關等電子零件業務。其間丙○○先後於90年1 月12日，以
    唯晶公司名義製作估價單（PROFOMA INVOICE）予 群肯公司
    客戶香港合眾電子有限公司（下稱香港合眾公司），表明以
    每個美金0.059 元之價格，銷售25萬個322 型溫度保險絲予
    香港合眾公司後，為避免遭群肯公司察覺，而於90年1 月17
    日，以戊○○經營之三亨企業社名義製作訂單予群肯公司關
    係企業香港德聯國際有限公司（下稱香港德聯公司），表明
    以每個美金0.057 元之價格，購買25萬個322 型溫度保險絲
    ，並指定將購買商品送達香港合眾公司指定之同一地點，從
    中賺取差價美金5 百元；復於90年2 月5 日，以唯晶公司名
    義製作估價單予群肯公司客戶香港合眾公司，表明以每個美
    金0.085 元至0.11元不等之價格，銷售不同數量不同型號電
    流開關（POLYSWITCH）予香港合眾公司。再於90年4 月2 日
    ，與戊○○等人召開唯晶公司之股東會，表明預定於90 年5
    月中旬自群肯公司離職，並商談唯晶公司正式擴大營業細節
    ，而與戊○○、乙○○共同違背其任務之行為，致生損害於
    群肯公司對客戶之營業利益。
三、嗣於90年5 月18日丙○○自群肯公司離職後，群肯公司查閱
    為丙○○業務上需要所設置之電腦設備，且發覺群肯公司客
    戶大量流向唯晶公司，唯晶公司並於91年6 月10日變更登記
    ，改由丙○○擔任負責人，群肯公司始察覺有異，向臺灣高
    雄地方法院檢察署提出告訴，經檢察官持臺灣高雄地方法院
    核發之搜索票，於91年9 月2 日，分別前往高雄市三民區○○○ 路426 號唯晶公司、高雄市前鎮區○○○ 路2 之4 號7
    樓丙○○住處搜索查獲，並扣得唯晶公司之記事簿一本、帳
    冊資料、廣鉅公司收取之傳真資料、客戶資料各一份，並經
    計算後，其3 人前後之背信行為，致生群肯公司之商業利益
    約計新台幣（下同）5 百萬元（群肯公司受損之利益，因丙○○等人自86年年中起自90年5 月18日離職日止，其先後上
    開背信行為持續達4 年，其間群肯公司之商業利益損害，無
    法一一查證估算）。
四、案經群肯公司訴由臺灣高雄地方法院檢察署檢察官偵查起訴
    。
    理  由
一、按本件被告被告丙○○、戊○○、乙○○等3 人所犯均係死
    刑、無期徒刑、最輕本刑為3 年以上有期徒刑以外之罪，其
    於準備程序就前揭被訴事實為有罪之陳述，經受命法官告知
    簡式審判程序之旨，並聽取其與公訴人之意見後，本院認無
    不得或不宜改依簡式審判程序進行之處，爰依刑事訴訟法第
    273 條之1 第1 項，裁定本件由受命法官獨任進行簡式審判
    程序，合先敘明。
二、上開事實除引用檢察官起訴書所載之證據及理由外（詳如附
    件起訴書所載），另有下列證據可資證明：
  (一)被告被告丙○○、戊○○、乙○○於本院審理時之自白（本
    院卷2 第101 頁）。
  (二)證人王仲原（原名甲○○）之證述（證明廣鉅公司之營業情
    形，本院卷1 第219 頁以下）
  (三)小安培保險絲、大安培保險絲及POLYSWITCH之產品對應表各
    1份（本院卷1第77頁以下）。
  (四)估價單（PROFOMA INVOICE）2張（本院卷1第80頁以下）。
  (五)德聯公司銷貨單1份（本院卷1第84頁）。
  (六)廣鉅公司之歷次變更登記事項卡（本院卷1第86頁以下）。
  (七)群肯公司於88年12月31日之庫存明細表1 份（本院卷1 第94
    頁以下）。
  (八)自廣鉅公司查扣之傳真及客戶資料表一份（本院卷第242 頁
    以下。
  (九)廣鉅公司對高隆企業股份有限公司之報價單及樣品申請表各
    2 張（本院卷2 第33頁以下）。
  (十)依捷企業有限公司之詢價單1張（本院卷2第37頁）。
  (十一)廣鉅公司向車王電動工具股份有限公司之報價單1 張（本院
    卷2 第38頁）。
  (十二)群肯有限公司銀行資料核對表1 份（本院卷2 第39頁以下）
    。
二、核被告丙○○、戊○○、乙○○等3 人所為，均係犯刑法第
    342 條第1 項背信罪。被告戊○○、乙○○於犯罪時雖無為
    告訴人處理事務之特定關係，惟其2 人與有特定關係之被告
    丙○○就上開事實二共同實施背信行為，有犯意聯絡及行為
    之分擔，依刑法第31條第1 項之規定，仍為共同正犯。被告
    丙○○洩漏因業務知悉之工商秘密低度行為，應為背信之高
    度行為所吸收，不另論罪（褚劍鴻，刑法分則釋論下冊，第
    1126頁參照）。被告三人先後多次背信犯行，均時間緊接，
    所犯係犯罪構成要件相同，顯均係基於概括之犯意反覆為之
    ，應依連續犯之規定論以一罪並加重其刑。爰審酌被告丙○○身為群肯公司之業務副理，理應盡忠職守，其竟為圖個人
    不法利益，率爾違反契約義務，洩漏因業務上知悉之工商秘
    密，且與被告戊○○、乙○○另組公司，利用職務上獲得之
    商品資訊與客戶資料，載取原欲與群肯公司交易之商業利益
    ，致使告訴人之利益損害非輕，本不宜寬貸，惟念其3 人並
    無前科紀錄（此有被告3 人之台灣高等法院被告全國前案紀
    錄表在卷可稽），素行尚佳，犯後坦承犯行，且已與告訴人
    達成和解，告訴人亦具狀表示願對被告3 人予以宥恕，請求
    從輕量刑（有和解書及聲請狀在卷可參，本院卷2 第81頁及
    124 頁），本院復斟酌被告丙○○犯罪情節較重，犯罪時間
    較長，被告戊○○、乙○○2 人之犯行較輕，時間較短，並
    兼衡其犯罪目的、手段、品行、智識程度等一切情狀，各量
    處如主文所示之刑，並諭知易科罰金之折算標準，以資懲儆
    。又被告3 人前均未曾受有期徒刑以上刑之宣告，有台灣高
    雄地方法院檢察署刑案資料查註紀錄表在卷可憑，其經此教
    訓後，應知所警惕，信無再犯之虞，本院因認所宣告之刑以
    暫不執行為適當，併各諭知如主文所示之緩刑，以勵自新。
    扣案之唯晶公司記事簿一本、帳冊資料、廣鉅公司收取之傳
    真資料、客戶資料等各一份，為被告供犯罪所用之物，且均
    屬被告所有，已據其供明在卷，均應依刑法第38條第1 項第
    2 款宣告沒收。至其餘扣案物品（即扣押物品清單所載之資
    料1 箱及資料袋1 只，含銀行存摺及其他非相關文件一批）
    並無證據證明係被告所有，且為被告於本案犯罪所用之物，
    爰不予宣告沒收，併此敘明。
據上論斷，應依刑事訴訟法第452 條、第273 條之1 第1 項、第
310 條之2 、第454 條，第299 條第1 項前段，刑法第28條、第
31 條 第1 項、第56條、第342 條第1 項、第74條第1 款、第38
條第1 項第2 款，罰金罰鍰提高標準條例第1 條前段、第2 條，
判決如主文。
本案經檢察官丁○○到庭執行職務
中　　華　　民　　國　　94　　年　　5 　　月　　31　　日
                  刑事第十六庭  法　官  施柏宏
以上正本，係照原本作成，證明與原本無異。
如不服本判決，應於送達後10日內，向本院提出上訴狀。
中　　華　　民　　國　　94　　年　　5 　　月　　31　　日
                                書記官  吳金霞
附錄本判決論罪之法條：
刑法第342條(背信罪)
為他人處理事務，意圖為自己或第三人不法之利益，或損害本人
之利益，而為違背其任務之行為，致生損害於本人之財產或其他
利益者，處5 年以下有期徒刑、拘役或科或併科1 千元以下罰金
。
前項之未遂犯罰之。
